臺灣高等法院刑事判決　　　　　　　　100年度上易字第500號
上　訴　人　臺灣板橋地方法院檢察署檢察官
被　　　告　許育斌
被　　　告　林俊榮
被　　　告　楊明杰
上列上訴人因被告詐欺案件，不服臺灣板橋地方法院99年度易更
字第4號，中華民國99年12月31日第一審判決（起訴案號：臺灣
板橋地方法院檢察署98年度偵字第29002號），提起上訴，本院
判決如下：
    主  文
上訴駁回。
    理  由
壹、公訴意旨略以：溫武榮（業經原審97年度易字第3476號刑事
    判決有罪確定）認詐欺集團獲利驚人，遂起意邀集被告許育
    斌共同出資，再由被告許育斌僱用被告林俊榮、楊明杰，與
    數名真實年籍、姓名不詳之大陸籍成年人士，共同基於意圖
    為自己不法所有之犯意聯絡，自民國97年6 月間起，在大陸
    地區海口市另組詐騙集團，由溫武榮指揮，被告許育斌負責
    據點運作、生活起居、薪資發放及召集、訓練人員，並由被
    告許育斌、楊明杰、林俊榮及前開大陸地區人民負責撥打及
    接通電話，向臺灣民眾詐騙金錢，其手法為：先由第一線人
    員，假借「家樂福滿意度調查」、「一六五專線問卷調查」
    、向被害人詐稱「確認個人資料」、「遭冒名申請行動電話
    」、或「家中電話遭到詐騙集團使用」等詐術，藉以套取被
    害人個人資料，復詐稱找中華電信專員或電信警察隊處理，
    再將電話轉至第二線人員，佯裝中華電信專員、電信警察隊
    人員、檢察官、金管會人員等名義，佯稱電話備案寄送備案
    證明，套出被害人之年籍資料，復詐稱可能遭冒名申辦信用
    卡、現金卡或開立帳戶，若不處理，將被冒名提領，欲使被
    害人陷於錯誤，而交付款項或匯款至渠等指定之帳戶內。惟
    溫武榮所屬詐騙集團著手向附表所示分別居住在新北市、臺
    北市及桃園縣之趙俞斌（起訴書誤載為趙俊銘）等12位被害
    人（以下合稱12位被害人）實施詐騙後，為12位被害人察覺
    有異，均未受騙而交付款項或匯款，溫武榮詐騙集團犯行始
    未得逞（詐騙之時間、方式、情節均詳如附表所載）。嗣於
    97 年7月28日，溫武榮所屬詐騙集團為大陸公安破獲，進而
    循線查悉上情。因認被告許育斌、林俊榮、楊明杰3 人所為
    ，均涉有刑法第339 條第3 項、第1 項之詐欺取財未遂罪嫌
    。
貳、按犯罪事實應按證據認定之，無證據不得認定犯罪事實；被
    告或共犯之自白，不得作為有罪判決之唯一證據，仍應調查
    其他必要之證據，以察其是否與事實相符；不能證明被告犯
    罪或其行為不罰者，應諭知無罪之判決。刑事訴訟法第15 4
    條第2 項、第156 條第2 項、第301 條第1 項分別定有明文
    。又認定犯罪所憑之證據，雖不以直接之證據為限，間接證
    據亦包含在內，然而無論直接證據或間接證據，其為訴訟上
    之證明，須於通常一般人均不致有所懷疑，而得確信其為真
    實之程度者，始得據為有罪之認定，倘其證明尚未達於此一
    程度，而有合理之懷疑存在時，事實審法院已就其心證上理
    由予以闡述，敘明其無從為有罪之確信，因而為無罪之判決
    ，尚不得任意指為違法，此有最高法院82年臺上字第163 號
    判決、76年臺上字第4986號、30年上字第816 號等判例意旨
    可資參照。再刑事訴訟法第161 條已於91年2 月8 日修正公
    布，修正後同條第1 項規定：檢察官就被告犯罪事實，應負
    舉證責任，並指出證明之方法。因此，檢察官對於起訴之犯
    罪事實，應負提出證據及說服之實質舉證責任。倘其所提出
    之證據，不足為被告有罪之積極證明，或其闡明之證明方法
    ，無從說服法官以形成被告有罪之心證，基於無罪推定之原
    則，自應為被告無罪判決之諭知，最高法院92年臺上字第
    128 號判例可為參照。
參、本件公訴意旨認為被告許育斌、林俊榮、楊明杰涉犯刑法第
    339 條第3 項、第1 項之詐欺取財未遂罪嫌，係以被告3 人
    於偵查、審理中之自白、12位被害人於警詢或檢察事務官詢
    問時之指述、卷附大陸公安移交案件證物清冊及照片（含大
    陸地區共犯高玉靜、葉嬌玲、高澤政等人之筆錄）、搜索扣
    押筆錄、訊問筆錄及相關照片等為主要論據。訊據被告許育
    斌、林俊榮、楊明杰固均不否認曾前往大陸地區共組或參與
    詐騙集團，並自97年7 月起向臺灣地區民眾以電話實施詐騙
    之情（此部分已另案判決有罪確定），惟皆堅決否認本件97
    年6 月間之詐欺犯嫌。被告許育斌辯稱：於97年6 月間，其
    與被告林俊榮、楊明杰都沒有加入該詐騙集團，溫武榮所屬
    詐騙集團在海南島，本來就有在運作，其找被告林俊榮、楊
    明杰來海南島，到7 月初其3 人才向綽號「光頭」之男子學
    習，「光頭」另有在運作詐騙集團等語；被告林俊榮辯稱：
    其係97年5 月底去海南島，確定6 月份沒有運作，在7 月份
    才開始運作，做了約一星期就停了等語；被告楊明杰辯稱：
    其係97年5 月底去海南島，6 月間確實沒有做，7 月份做了
    約一星期，之後一直休息到被公安查獲等語。經查：
一、臺灣板橋地方法院檢察署檢察官前以97年度偵字第27533 號
    、第32383 號案件，對溫武榮及本件被告3 人提起公訴，指
    稱其4 人自『97年7 月間起』，在大陸地區海南省海口市共
    組詐騙集團，向包含本件12位被害人在內，總計31位被害人
    以電話行騙（即97年6 月間12位被害人，加上97年7 月間19
    位被害人），涉及刑法第339 條第3 項、第1 項之詐欺取財
    未遂罪嫌，該案起訴後，經原審以97年度易字第3476號刑事
    判決，認定本件被告3 人與溫武榮成立共31次詐欺取財未遂
    罪，而分別論罪科刑，被告3 人提起上訴後，經本院以98年
    度上訴字第2342號刑事判決撤銷原審判決，認定檢察官上開
    案件起訴之範圍僅限本件被告3 人於97年7 月間所為19次詐
    欺取財未遂犯行，原審判決就『未經起訴之97年6 月間』部
    分（即本件起訴之12位被害人部分），併予論罪科刑，應有
    違誤，改就被告3 人於97年7 月份所為19次詐欺取財未遂犯
    行論罪科刑，且上開本院刑事判決因不得上訴而確定；檢察
    官就本件被告3 人於97年6 月間所涉詐欺取財犯嫌，再以98
    年度偵字第29002 號起訴書提起公訴，經原審以98年度易字
    第3012號刑事判決，認定本件起訴之範圍（即12位被害人部
    分），與前揭業經起訴之案件，有重行起訴之情事，進而諭
    知不受理後，經檢察官提起上訴，再由本院院以99年度上易
    字887 號刑事判決撤銷前述不受理判決，發回原審審理等情
    ，有卷附原審97年度易字第3476號、98年度易字第3012號、
    本院98年度上訴字第2342號、99年度上易字第887 號卷宗可
    稽，合先敘明。
二、對於被告許育斌、林俊榮、楊明杰3 人所涉本件詐欺犯嫌之
    起始時日，被告許育斌於警詢時供稱其所組成之詐欺集團係
    自97年7 月初開始運作等語（參卷附97年度偵字第32383 號
    卷第31頁），偵查中供稱：其在大陸地區從事詐騙臺灣地區
    民眾之工作，是從97年7 月初開始，被告林俊榮及楊明杰是
    其找來的，集團是從97年7 月初開始運作等語（參卷附97年
    度偵字第27533 號卷第219 至221 頁），原審羈押訊問時供
    稱：其在97年6 月底與溫武榮有合資要從事詐騙之事，只有
    從事詐騙6 至8 日，被告林俊榮、楊明杰是其找來的等語（
    參卷附97年度聲羈字第671 號卷第11頁）；被告林俊榮於警
    詢時供稱其等於97年5 月底一同前往大陸地區找被告許育斌
    要從事詐騙工作，從97年6 月開始籌畫，到97年7 月中正式
    運作等語（參卷附97年度偵字第32383 號卷第57頁、第60頁
    ），偵查中供稱：其自97年7 月初開始在大陸地區從事詐騙
    臺灣地區民眾之行為，其係97年5 月底過去大陸地區等語（
    參卷附97年度偵字第27533 號卷第211 至212 頁），原審羈
    押訊問時供稱：其係97年7 月份開始從事詐騙行為，是在5
    月底過去大陸地區，然後到7 月份才開始作等語（參卷附97
    年度聲羈字第671 號卷第12頁）；被告楊明杰於警詢時供稱
    其在97年6 月底經林俊榮介紹加入溫武榮及被告許育斌合組
    之詐騙集團等語（參卷附97年度偵字第32383 號卷第80頁）
    ，偵查中供稱：其從97年7 月初開始從事詐騙行為，5 月底
    剛過去還沒開始，到了6 月中在籌備，至7 月初才開始上班
    等語（參卷附97年度偵字第27533 號卷第206 至207 頁），
    原審羈押訊問時供稱：其會去大陸地區是被告林俊榮介紹的
    ，其係97年5 月25日和被告林俊榮一起至海南島，97年7 月
    初開始從事詐騙行為等語（參卷附97年度聲羈字第671 號卷
    第14頁）。綜合被告3 人於警詢、偵查中及原審羈押訊問中
    之供述內容，可知其3 人對於97年6 月間之詐騙行為，均一
    致供稱當時其等所組詐騙集團尚在籌備中，此期間之詐騙行
    為，並未供認係其3 人所為，起訴書證據清單編號一至三分
    別引用被告3 人於警詢及偵查中之自白，難謂有據。而被告
    3 人所涉97年6 至7 月間之詐欺犯嫌，前經檢察官以97年度
    偵字第27533 號、第32383 號提起公訴後，被告3 人於原審
    以97年度易字第3476號案件審理中，雖曾坦承全部犯行（參
    卷附97年度易字3476號卷第22頁），然其3 人該次自白之內
    容，顯與前述警詢、偵查及原審羈押訊問時之供述明顯不同
    ，是其3 人於原審前案審理中關於97年6 月間詐欺取財未遂
    犯嫌自白，自難逕為採信或認定屬實，且依上述說明，縱有
    被告3 人於原審前案審理中之自白，依法尚須參酌其他事證
    ，以查其3 人自白是否與證據相符，方足認定事實。
三、證人溫武榮於原審審理中證稱：其與被告許育斌討論各出人
    民幣5 萬元，由被告許育斌自行在海口市環海國際大廈租一
    個房間，打電話那些人由被告許育斌找來，被告林俊榮及楊
    明杰也是被告許育斌找來，其與許育斌談好合作時，其有請
    綽號「光頭」之人來幫被告許育斌關於「公司」成立之事，
    包括電話的安裝，其於97年間就認識「光頭」，並有與「光
    頭」共組一個電話詐騙集團，該集團早於與被告許育斌共組
    之詐騙集團1 、2 個月，且設在環海國際大廈12A 房間，機
    房由「光頭」出面承租，其與被告許育斌談定合夥再組一個
    詐騙集團時，其與「光頭」共組詐騙集團已經在撥電話行騙
    ，但「光頭」說尚未行騙得手，其並未跟被告許育斌談定，
    如果被告許育斌與其合夥，另外和「光頭」合夥之詐騙集團
    ，被告許育斌可以分紅多少，因為這兩個集團是分開的，其
    與「光頭」共組之詐騙集團，申請電話都是「光頭」處理，
    且曾去看過有7 、8 個大陸人在打電話，其與被告許育斌共
    組之詐騙集團，應該是『7 月初』才開始打電話行騙，印象
    中被告與許育斌打電話告知其都弄好之時，已經是97年7 月
    初，「光頭」主持之A 房及被告許育斌主持之B 房，其不太
    清楚作業上有無區分，但兩間房間是分開的，只是被告許育
    斌在籌組時，其有請「光頭」協助，而「光頭」申請電話時
    ，會事先申請很多支，員工增加時就不用再申請，大陸申請
    電話不是那麼方便等語（參卷附99年度易更字第4 號卷第
    107 頁反面至111 頁），核與溫武榮於偵查中以被告身份供
    稱：其與「光頭」有開一家詐欺集團的公司，還有跟『被告
    許育斌開另外一家』詐欺集團的公司，「光頭」這一團自97
    年6 月開始，被告許育斌這一團是從97年7 月份開始，被告
    許育斌這一團還有被告林俊榮、楊明杰等人等語（參卷附97
    年度偵字第27533 號卷第226 至228 頁），以及證人溫武榮
    歷次警詢證述及證人即共同被告許育斌於原審審理中證述情
    節大致相符。考量溫武榮與本件被告3 人，並無親誼或其他
    特殊利害關係，且溫武榮就其自身所涉詐欺犯行，業經原審
    以97年度易字第3476號刑事判決確定，其對於所涉犯行始終
    供認不諱，衡情應無刻意偏袒或迴護被告3 人之動機或必要
    ，故其供證內容應堪採信。而綜合證人溫武榮及證人即共同
    被告許育斌上開證述可知，證人溫武榮早在與被告許育斌談
    妥共組本件詐騙集團之前，即有證人溫武榮與「光頭」共組
    之詐騙集團在海口市實施詐騙，先後成立之上開2 個詐騙集
    團，分別設址在前述環海國際大廈12A 、12B 房，而證人溫
    武榮與被告許育斌共組之詐騙集團於97年7 月間開始運作前
    ，證人溫武榮與「光頭」組成之詐騙集團即已在上開處所實
    行詐騙行為，且被告3 人所屬之詐騙集團，應與證人溫武榮
    另與「光頭」組成之詐騙集團無涉等情。從而，本件12位被
    害人是否確為被告許育斌與證人溫武榮所組成之詐騙集團詐
    騙之對象，而非證人溫武榮與「光頭」所組詐騙集團所為，
    其中有明顯之合理懷疑存在，尚難遽予認定，且因上開兩個
    詐騙集團分別成立，本件實無確切事證足以認定被告3 人透
    過證人溫武榮，與「光頭」所組之詐騙集團彼此間有犯意聯
    絡、行為分擔，甚至是利益分配之情事，自難將「光頭」所
    主持之詐騙集團行騙被害人之行為結果，一體歸由被告3 人
    共同承擔，而由被告3 人就此部分負共同正犯之責，其理至
    明。
四、依據起訴書引為證據之移交電話資料清單所示（參卷附97年
    度偵字第32383 號卷第270 至273 頁），比對如12位被害人
    報案留存之內政部警政署反詐騙諮詢專線紀錄表（含通聯紀
    錄）可知下列事實：
  (一)附表編號1 趙俞斌於97年6 月10日13時許，曾在住處接獲歹
    徒使用前述查扣之移交電話00000000000 號行騙（參卷附97
    年度偵字第32383 號卷第177 頁正反面，00000000000 號電
    話即移交電話資料清單序號第32號）。
  (二)附表編號2 陳寬弘於97年6 月30日08時許，曾在住處接獲歹
    徒使用前述查扣之移交電話00000000000 號行騙（參卷附97
    年度偵字第32383 號卷第178 頁正反面，00000000000 號電
    話即移交電話資料清單序號第17號）。
  (三)附表編號3 楊慈慈於97年6 月17日12時許，曾在住處接獲歹
    徒使用前述查扣之移交電話00000000000 號行騙（參卷附97
    年度偵字第32383 號卷第193 頁正反面，00000000000 號電
    話即移交電話資料清單序號第30號）。
  (四)附表編號4 郭傑忠於97年6 月20日11時許，曾在住處接獲歹
    徒使用前述查扣之移交電話00000000000 號行騙（參卷附97
    年度偵字第32383 號卷第194 頁正反面，00000000000 號電
    話即移交電話資料清單序號第7 號）。
  (五)附表編號5 李碧緞於97年6 月23日12時許，曾在住處接獲歹
    徒使用前述查扣之移交電話00000000000 號行騙（參卷附97
    年度偵字第32383 號卷第195 頁正反面，00000000000 號電
    話即移交電話資料清單序號第7 號）。
  (六)附表編號6 王秀英於97年6 月18日11時許，曾在住處接獲歹
    徒使用前述查扣之移交電話00000000000 號行騙（參卷附97
    年度偵字第32383 號卷第165 頁正反面，00000000000 號電
    話即移交電話資料清單序號第6 號）。
  (七)附表編號7 吳宜詠於97年6 月20日9 時許，曾在住處接獲歹
    徒使用前述查扣之移交電話00000000000 號行騙（參卷附97
    年度偵字第32383 號卷第175 頁正反面，00000000000 號電
    話即移交電話資料清單序號第12號）。
  (八)附表編號8 許莉槿於97年6 月24日9 時許，曾在住處接獲歹
    徒使用前述查扣之移交電話00000000000 號行騙（參卷附97
    年度偵字第32383 號卷第176 頁正反面，00000000000 號電
    話即移交電話資料清單序號第12號）。
  (九)附表編號9 高秀藏於97年6 月4 日14時許，曾在住處接獲歹
    徒使用前述查扣之移交電話00000000000 號行騙（參卷附97
    年度偵字第32383 號卷第186 頁正反面，00000000000 號電
    話即移交電話資料清單序號第36號）。
  (十)附表編號10林秋娥於97年6 月4 日12時許，曾在住處接獲歹
    徒使用前述查扣之移交電話00000000000 號行騙（參卷附97
    年度偵字第32383 號卷第187 頁正反面，00000000000 號電
    話即移交電話資料清單序號第36號）。
  (十一)附表編號11劉褚米於97年6 月23日11時許，曾在住處接獲歹
    徒使用前述查扣之移交電話00000000000 號行騙（參卷附97
    年度偵字第32383 號卷第191 頁正反面，00000000000 號電
    話未列在移交電話資料清單內）。
  (十二)附表編號12陳麗瑛於97年6 月3 日13時許，曾在住處接獲歹
    徒使用前述查扣之移交電話00000000000 號行騙（參卷附97
    年度偵字第32383 號卷第119 頁正反面，00000000000 號電
    話即移交電話資料清單序號第35號）。再併同證人陳寬弘、
    楊慈慈、郭傑忠、李碧緞、吳宜詠、陳麗瑛、王秀英等人於
    警詢及檢查事務官詢問時之證述內容（參卷附97 年 度偵字
    第32383 號卷第60至62頁、第66至68頁、第207 至207 頁、
    第223 至225 頁，97年度易字第3476號卷第72 至74 頁、99
    年度更易字第4 號卷第121 頁、第123 頁），以及卷附詐騙
    集團於97年6 月14日以中興網路傳播有限公司名義承租本件
    海口市環海國際商務大廈12A 、12B 房間之房屋租賃合同影
    本2 份（參卷附97年度偵字第32383 號卷第453 至454 頁）
    ，再參以該處總計查得申請電話號碼50組，其中34組有撥打
    紀錄（除前述(十一)所列之電話外，其餘(一)至(十二)均包含其中），
    裝機地址統一登記為海口市○○○路環海大廈12A 房，實際
    安裝時12A 及12B 兩房隨機安裝，申裝名義人均為海南明華
    源實業有限公司之情，有移交機關情況說明文件1 紙可佐（
    參卷附97年度偵字第32383 號卷第455 頁），可知前述詐騙
    集團租為行騙所用之房間，係由同一名義人申裝高達50組電
    話，並指定裝機地點為環海大廈12A 房，對照前述證人溫武
    榮及被告許育斌之供、證述，益徵「光頭」所主持之詐騙集
    團，早於被告3 人在同大廈12B 實施詐欺犯行之前，即有在
    該處利用申裝多數電話實施詐騙之高度可能，而單就移交電
    話等物品而言，並未特定、針對12A 或12B 兩房內查扣之電
    話，分開標示以為區隔，無從推認12A 或12 B兩房原本裝設
    之電話有何互斥或獨立使用之情事，自無從推論前述撥打予
    12位被害人之詐騙電話，確屬被告3 人組成、參與詐騙集團
    在同大廈12B 房所使用，是依前述移交電話資料清單、內政
    部警政署反詐騙諮詢專線紀錄表（含通聯紀錄），以及陳寬
    弘、楊慈慈、郭傑忠、李碧緞、吳宜詠、陳麗瑛、王秀英等
    人之證述內容等事證，尚難認定被告3 人成立公訴意旨所指
    之犯行，而執為對被告3 人不利之認定。
五、次依起訴書引為證據之大陸地區共犯高玉靜、葉嬌玲、高澤
    政之供述內容，葉嬌玲供稱：其從今年（97年）6 月1 日開
    始從事詐騙臺灣人之活動，地點在海口市○○○路環海國際
    大廈12樓，和其一起從事詐騙行為的有老闆「光頭」、「小
    慧」、「阿靜」、「阿玉」等語（參卷附97年度偵字第3238
    3 號卷第344 至346 頁）；高玉靜供稱：其在2008（即97年
    ，下同）4 月份，在海口市○○路南亞廣場佳樂福超市購物
    時，看到招聘之資訊，其上前諮詢後，將近1 個月該公司通
    知其及其弟高澤政去環海國際第12層上班，較固定之員工有
    6 人，即其與高澤政、「小李」、「小恩」、「小穎」、「
    小胖」等人，對於集團內其他臺灣人的情況，說不上來，其
    沒注意他們等語（參卷附97年度偵字第32383 號卷第347 至
    351 頁）；高澤政供稱：其係2008年6 月17日透過其姊高玉
    靜至「光頭」那裡工作，工作地點是在世貿環海國際大廈12
    樓，該處客廳內有好幾部電話，一起上班的人包括其與其姊
    、「光頭」共有8 人，其不認識其他人，也不知道姓名等語
    （參卷附97年度偵字第32383 號卷第352 至354 頁），經核
    上開3 人之供述內容，就其等參與詐騙集團之時間、集團成
    員人數及姓名等細項，存有些微出入，但其等確實於前述期
    間內，參與「光頭」在前述環海大廈12樓組成之詐騙集團之
    情，彼此供述情節則大致相符，又其等均未能指證被告3 人
    參與「光頭」所組成之詐騙集團，亦無從認定被告3 人自97
    年6 月起在相同大廈同一樓層已另組詐騙集團對12位被害人
    實施詐騙，是起訴書引用之上開證據，猶難作為對被告3 人
    不利之認定。
六、再依起訴書引為證據之其餘移交證物清單、照片、搜索扣押
    筆錄等件，雖足彰顯被告3 人遭查獲以及查得詐騙集團行騙
    處所、使用工具等事實，惟經核皆難以認定被告3 人自97年
    6月間即涉有本件犯行，同樣難為被告不利之認定。
七、末查被告林俊榮、楊明杰均係97年5 月25日自高雄小港機場
    搭機前往大陸地區海口市一節，為被告林俊榮、楊明杰所自
    承，並有入出境資訊連結作業表2 份可憑（參卷附99年度更
    易字第4 號卷第62至63頁），自堪認定。檢察官以被告林俊
    榮、楊明杰前往大陸地區之時點，所屬詐騙集團應有一定之
    規模，被告許育斌才會找其2 人前往，否則被告許育斌將無
    端支出被告林俊榮、楊明杰在大陸地區之生活開銷，進而推
    認本件被告3 人自97年6 月起即著手詐欺犯行云云，但依上
    開被告許育斌找被告林俊榮及楊明杰前往海口市之時點，僅
    得認定該時點早於12位被害人接獲行騙電話之前，在論理上
    並無必然導出斯時詐騙集團已達完全就緒之狀態，且就一般
    社會生活常情及本院審理此類本件電話詐騙犯罪職務上已知
    之事項而言，電話詐騙集團能順利實施詐騙，須有一定教育
    程度及接受相當訓練之執行人員配合，方能提高詐騙得手之
    機率，另備妥被害人姓名、電話、住所等資訊來源，以及執
    行人員實施詐騙之電話線路裝設完成或其他周遭環境設施，
    併同可供詐騙集團成員收取款項之他人帳戶，方足順利實施
    詐騙獲取他人財物，在在均非輕而易得或一蹴可及，是被告
    3 人辯稱97年5 月底抵達海口市之後，同年6 月間仍在籌備
    階段，至同年7 月始著手行騙等語，尚非無稽，復未與卷內
    事證及事理相悖，自堪採信；又檢察官指稱本件有詐騙集團
    在環海國際大廈12A 實施詐騙，依詐騙集團內之分工情況，
    被告3 人應與該處另一詐騙集團所為，同負詐欺罪之共同正
    犯罪責云云，惟關於97年6 月在環海國際大廈12A 房間，由
    「光頭」及證人溫武榮先前組成之詐騙集團，與證人溫武榮
    和被告許育斌談定而自97年7 月開始行騙之集團，兩者互為
    獨立而不相關之情，業據論述如前，復與起訴書所指共犯葉
    嬌玲、高玉靜、高澤政供述等事證無違，難認被告3 人除了
    與證人溫武榮組成之詐騙集團外，其等與證人溫武榮之犯意
    聯絡範圍，廣達證人溫武榮與「光頭」合租之詐騙集團所為
    詐欺犯行，是依卷附事證及檢察官之舉證程度，均無從使本
    院產生被告3 人與「光頭」所屬詐騙集團成員於97年6 月間
    所為，有何犯意聯絡及行為分擔，自難認定被告3 人應成立
    此部分之共同正犯，檢察官所指之情，尚難採為對被告3 人
    不利之認定；再者，檢察官指出在前述環海大廈12樓查獲前
    述撥打至12位被害人住處電話，而該上開電話均持續由被告
    3 人持有中，故被告3 人辯稱未涉本件詐欺犯嫌，不足採信
    等語。查本件查獲且為詐騙集團用於向12位被害人行騙之電
    話，以及查獲之初未予區分何電話裝設在環海大廈12A 或12
    B 房間內，又申裝名義人所指裝機地點均在12A 房間等情，
    已詳述如前，而依卷附事證既無從界定本件向12位被害人行
    騙之電話，均裝設在被告3 人籌設詐騙集團之12B 房間，自
    始與「光頭」所屬詐騙集團所在之12 A無涉，則無法排除上
    開用於向12位被害人行騙之電話，係出自12A 房間由「光頭
    」所述詐騙集團成員所播打而出，實難僅以事後查獲之上開
    電話及相關通聯事證，逕自反推被告3 人涉及本件犯行，其
    理昭然，均附此敘明。
八、綜上所述，被告3 人所辯之情，與卷附事證及事理並無顯然
    之違背，檢察官舉證之程度，仍未使本院產生被告3 人成立
    本件犯行之心證，其中存有前述合理懷疑之處，依據罪證有
    疑、罪疑唯輕，且利於被告之法理，起訴所憑之證據，尚不
    足採為對被告3 人不利之認定，原審因而為被告等無罪之諭
    知，核無不合。至公訴人以被告等於原臺灣板橋地方法院、
    原臺灣高等法院審理中均服膺法院之訴訟指揮，而自白全部
    犯行（共31件犯行），原審（99年度易更字第4 號）僅以被
    告等翻異前詞，即將偵查中本來就有之時間點供述不一之情
    形，臚列比較，再進而推翻被告等最終服膺於原臺灣板橋地
    方法院、原臺灣高等法院審理之訴訟指揮所為之自白，實有
    本末倒置之嫌等情，指摘原判決不當提起上訴。經查被告許
    育斌於警詢及偵查中時供稱其所組成之詐欺集團係自97年7
    月初開始運作，本件被告林俊榮、楊明杰二人於警訊及原審
    羈押訊問時均明確供稱從97年6 月開始籌畫，到97年7 月中
    正式運作等，並佐以證人溫武榮於原審審理中證述相互推論
    分析，認定被告等三名係於97年7 月間開始實施詐騙行為，
    按就犯罪之過程情節而言，陳述人於案發時之先前陳述是在
    記憶猶新的情況下直接作成，較少受外在因素之影響，一般
    與事實較相近，事後即可能因記憶減弱或變化，致有不清晰
    或陳述不符之現象發生，本件被告等於原臺灣板橋地方法院
    97年易字第3476號、本院98年上訴字第2342號審理中雖自白
    全部犯行（共31件犯行），然查該前案原審及本院審理中係
    整個案情包裹式概括而為訊問，並非逐案個別釐清訊問，況
    且起訴意旨即指97年7 月開始，故被告於該訊問時是否明白
    其認罪係包括97年6 月間之犯罪事實，已有疑義，故自以被
    告等於警訊及原審羈押訊問時所供較符合真實，況本件原審
    判決已綜合被告等及證人等先後之供述，斟酌其他證據，認
    定被告等係從97年7月起始從事上揭犯罪行為，已在判決內
    詳述其證據取捨及判斷之理由，核與證據法則並無違背，為
    其職權之適法行使，自不能指為違法。公訴人其餘上訴意旨
    所指各節，或於原判決之主旨不生影響之事項任意指摘，或
    為原審已審酌屬認事採證、證據取捨及判斷之範疇，為其職
    權之適法行使，並無違背證據法則之情形，其上訴為無理由
    ，應予駁回。
據上論斷，應依刑事訴訟法第368條，判決如主文。
本案經檢察官劉文水到庭執行職務。
中    華    民    國   100    年    4     月    13    日
                  刑事第二庭審判長法  官  洪光燦
                                  法  官  林恆吉
                                  法  官  宋明蒼
以上正本證明與原本無異。
不得上訴。
                                  書記官  陳紀語
中    華    民    國   100    年    4     月    13    日
附表：
  ┌──┬────┬──────────────────┐
  │編號│被 害 人│  詐 騙 集 團 實 施 詐 騙 之 情 節  │
  │    ├────┤                                    │
  │    │住 居 所│                                    │
  ├──┼────┼──────────────────┤
  │ 1  │ 趙俞斌 │溫武榮詐騙集團成員於97年6 月10日下午│
  │    │（起訴書│1 時許，撥打電話予趙俊銘，佯稱「遭人│
  │    │附表誤載│冒用身分資料，需進一步撥打專線電話求│
  │    │為趙俊銘│證」云云，欲使趙俞斌家人陷於錯誤匯款│
  │    │）      │，然經趙俞斌家人察覺有異，未繼續與之│
  │    ├────┤交談，渠等詐欺犯行始未得逞。        │
  │    │新北市新│                                    │
  │    │莊區某處│                                    │
  ├──┼────┼──────────────────┤
  │ 2  │ 陳寬弘 │溫武榮詐騙集團成員於97年6 月30日上午│
  │    ├────┤8 時許，撥打電話予陳寬弘，佯稱「電話│
  │    │臺北市士│遭詐騙集團轉接，需進一步撥打專線電話│
  │    │林區文昌│求證」云云，欲使陳寬弘陷於錯誤匯款，│
  │    │路169 巷│然經陳寬弘察覺有異，未繼續與之交談，│
  │    │16號    │渠等詐欺犯行始未得逞。              │
  ├──┼────┼──────────────────┤
  │ 3  │ 楊慈慈 │溫武榮詐騙集團成員於97年6 月17日中午│
  │    ├────┤12時許，撥打電話予楊慈慈，佯稱「遭人│
  │    │桃園縣蘆│冒用身分資料，需進一步撥打專線電話求│
  │    │竹鄉六福│證」云云，欲使楊慈慈陷於錯誤匯款，然│
  │    │路159 號│經楊慈慈察覺有異，未繼續與之交談，渠│
  │    │10樓之2 │等詐欺犯行始未得逞。                │
  ├──┼────┼──────────────────┤
  │ 4  │ 郭傑忠 │溫武榮詐騙集團成員於97年6 月20日上午│
  │    ├────┤11時許，撥打電話予郭傑忠，佯稱「遭人│
  │    │新北市中│冒用身分資料，需進一步撥打專線電話求│
  │    │和區自立│證」云云，欲使郭傑忠陷於錯誤匯款，然│
  │    │路117 巷│經郭傑忠察覺有異，未繼續與之交談，渠│
  │    │4 弄2號 │等詐欺犯行始未得逞。                │
  ├──┼────┼──────────────────┤
  │ 5  │ 李碧緞 │溫武榮詐騙集團成員於97年6 月23日中午│
  │    ├────┤12時許，撥打電話予李碧緞，佯稱「涉有│
  │    │新北市新│刑事案件，需進一步撥打專線電話求證」│
  │    │莊區四維│云云，欲使李碧緞陷於錯誤匯款，然經李│
  │    │路20巷14│碧緞之女察覺有異，未繼續與之交談，渠│
  │    │號4樓   │等詐欺犯行始未得逞。                │
  ├──┼────┼──────────────────┤
  │ 6  │王秀英（│溫武榮詐騙集團成員於97年6 月18日中午│
  │    │起訴書附│12時許，撥打電話予王秀英，佯稱「遭人│
  │    │表誤載為│冒用身分資料，需進一步撥打專線電話求│
  │    │許世源）│證」云云，欲使王秀英陷於錯誤匯款，然│
  │    ├────┤經王秀英察覺有異，未繼續與之交談，渠│
  │    │新北市新│等詐欺犯行始未得逞。                │
  │    │莊區三民│                                    │
  │    │路69號4 │                                    │
  │    │樓      │                                    │
  ├──┼────┼──────────────────┤
  │ 7  │ 吳宜詠 │溫武榮詐騙集團成員於97年6 月20日上午│
  │    ├────┤9 時許，撥打電話予吳宜詠，佯稱「遭人│
  │    │新北市新│冒用身分資料，需進一步撥打專線電話求│
  │    │莊區永安│證」云云，欲使吳宜詠陷於錯誤匯款，然│
  │    │街131 號│經吳宜詠察覺有異，未繼續與之交談，渠│
  │    │2 樓    │等詐欺犯行始未得逞。                │
  ├──┼────┼──────────────────┤
  │ 8  │ 許莉槿 │溫武榮詐騙集團成員於97年6 月24日上午│
  │    ├────┤9 時許，撥打電話予許莉槿，佯稱「家中│
  │    │新北市五│電話費未繳納，需進一步撥打專線電話求│
  │    │股區成泰│證」云云，欲使許莉槿陷於錯誤匯款，然│
  │    │路3 段57│經許莉槿察覺有異，未繼續與之交談，渠│
  │    │7 巷80弄│等詐欺犯行始未得逞。                │
  │    │45號5樓 │                                    │
  ├──┼────┼──────────────────┤
  │ 9  │ 高秀藏 │溫武榮詐騙集團成員於97年6 月4 日下午│
  │    ├────┤2 時許，撥打電話予高秀藏，佯稱「涉有│
  │    │不詳    │刑事案件，需進一步撥打專線電話求證」│
  │    │        │云云，欲使高秀藏陷於錯誤匯款，然經高│
  │    │        │秀藏察覺有異，未繼續與之交談，渠等詐│
  │    │        │欺犯行始未得逞。                    │
  ├──┼────┼──────────────────┤
  │ 10 │ 林秋娥 │溫武榮詐騙集團成員於97年6 月4 日中午│
  │    ├────┤12時許，撥打電話予林秀娥，佯稱「遭人│
  │    │桃園縣楊│冒用身分資料，需進一步撥打專線電話求│
  │    │梅鎮某處│證」云云，欲使林秀娥陷於錯誤匯款，然│
  │    │        │經林秀娥察覺有異，未繼續與之交談，渠│
  │    │        │等詐欺犯行始未得逞。                │
  ├──┼────┼──────────────────┤
  │ 11 │ 劉褚米 │溫武榮詐騙集團成員於97年6 月23日上午│
  │    ├────┤11時許，撥打電話予劉褚米，佯稱「涉有│
  │    │新北市板│刑事案件，需進一步撥打專線電話求證」│
  │    │橋區某處│云云，欲使劉褚米陷於錯誤匯款，然經劉│
  │    │        │褚米察覺有異，未繼續與之交談，渠等詐│
  │    │        │欺犯行始未得逞。                    │
  ├──┼────┼──────────────────┤
  │ 12 │陳麗瑛（│溫武榮詐騙集團成員於97年6 月3 日下午│
  │    │起訴書附│1 時許，撥打電話予陳麗瑛，佯稱「涉有│
  │    │表誤載為│刑事案件，需進一步撥打專線電話求證」│
  │    │陳炳煥）│云云，欲使陳麗瑛陷於錯誤匯款，然經陳│
  │    ├────┤麗瑛察覺有異，未繼續與之交談，渠等詐│
  │    │桃園縣桃│欺犯行始未得逞。                    │
  │    │園市春日│                                    │
  │    │路58號  │                                    │
  └──┴────┴──────────────────┘